臺灣高等法院臺中分院刑事裁定　　　　100年度交抗字第364號
抗　告　人
即受處分人　林素鑾
上列抗告人即受處分人因違反道路交通管理處罰條例案件，不服
臺灣臺中地方法院中華民國100年3月22日所為裁定（100年度交
聲字第521號）提起抗告，本院裁定如下：
    主  文
原裁定撤銷，發回臺灣臺中地方法院。
    理  由
一、本件抗告意旨略以：本件車牌外圍雖裝置保險桿，但為防止
    保險桿遮擋車牌，已特殊設計，壓低高度，使保險桿完全無
    遮擋車牌。又執法員警於民國99年12月19日17時30分許，在
    臺中市○○路與十甲路口拍攝本件違規照片時，其角度是蹲
    在地上以特殊角度拍攝，是以異常角度特拍無法完全清晰的
    位置，此種作法顯已違反比例原則，並有損政府形象及威信
    等語。
二、按行政罰法第7條第1項規定：「違反行政法上義務之行為非
    出於故意或過失者，不予處罰。」。而道路交通管理處罰條
    例第13條第1款規定：「汽車行駛有損毀或變造汽車牌照、
    塗抹污損牌照，或以安裝其他器具之方式，使不能辨認其牌
    號者，處汽車所有人新臺幣2400元以上4800元以下罰鍰，並
    責令申請換領牌照或改正。」，自受有前揭行政罰法第7條
    之拘束，亦即必須行為人主觀上係出於故意或過失，始得裁
    罰，合先敘明。
三、本件抗告人林素鑾所有車牌號碼2127-NH號自用小客車，於
    99年12月19日17時30分許，在臺中市○○路與十甲路口處，
    因汽車後車牌被裝置保險桿遮掩號牌，經警當場依道路交通
    管理處罰條例第13條第1款之規定，當場開單舉發有「車輛
    後保險桿影響號牌辯識」之違規等情，固有臺中市警察局中
    市警交字第GF0000000號舉發違反道路交通管理事件通知單
    、臺中市警察局第三分局100年1月6日中分三交字第0990032
    991號函暨所附現場採證照片影本2張在卷可稽。惟查：
(一)、抗告人主張前揭2127-NH號自用小客車之後保險桿係於95年
    間即已裝置，於98年6月4日在臺中市○○區○○路與五光路
    口，曾因違規經警逕行舉發，由當時舉發所依據之照片可知
    車牌號碼清晰可辨，並未遭該後保險桿遮擋，並提出照片2
    張為憑（參原審卷第3頁）。另於抗告時提出該自用小客車
    之現況照片4張（參本院卷第5頁），以證明裝置該後保險桿
    並未遮擋到車牌。而本院詳審該6張照片結果，認該2張98年
    之違規照片與該4張抗告時提出之現況照片，其後保險桿之
    裝置位置、形狀、與車牌之相關位置等，均大致相同，該4
    張現況照片顯示牌號清晰可辨，並未受到後保險桿之遮擋，
    另該2張違規照片亦顯示牌號並未遭後保險桿遮擋，且果經
    取締裁罰，其車牌號碼之辯識自亦無虞。
(二)、本件取締員警賴彥余於100年5月9日庭呈本院之本件違規彩
    色照片雖顯示：該自用小客車之2127-NH號牌下方遭該後保
    險桿遮蔽約4分之1（參本院卷第19頁）。但與前揭6張照片
    比對結果，本件違規照片所顯示之後保險桿中間沒有黑色套
    子，並露出3個洞，且證人即本件違規被取締時之駕駛人黃
    明堆於100年5月9日在本院證稱：因為保險桿套子有掉下來
    ，我們有再裝上去，時間大約是在被取締的前3天，我們去
    山上有撞到，我的保險桿套子有掉下來，我一直沒有時間去
    修理，後來我覺得在保險桿上有3個洞不好看，才去加裝好
    的等語（參本院卷第16頁筆錄）。是以本件自有可能係因被
    取締違規前3天，因車子有撞到，致後保險桿不僅黑色套子
    脫落，且稍微扭曲而擋住牌號下方約4分之1。
(三)、證人賴彥余在本院另證稱：「我今天所提出來A4紙張的上下
    2張照片，是駕駛人等綠燈的時候，我們在巡邏車車內，從
    違規車子的後方所拍照的，因為，那時候我們剛好停在違規
    車子的後面，另外1張A4紙只有1張照片部分，是我們將違規
    車攔停之後，才蹲下來拍照的。」等語（參本院卷第16頁背
    面筆錄）。足徵取締員警確實有如抗告人所稱蹲下來拍照之
    情形，而蹲下來拍照或許是因為本件車牌較低，有必要使然
    ，但此近距離及低角度拍攝之照片，或在車內拍攝之照片，
    是否會造成視覺誤差，亦有疑義。
(四)、綜上，本院認抗告人是否於98年間因違規遭罰時即已裝置
    本件後保險桿，且該保險桿並未遮擋牌號，無礙違規之取締
    等情，有關本件判斷後保險桿之加裝時間，及加裝後是否有
    使不能辯識其牌號之情形，以釐清抗告人本件有無以加裝該
    後保險桿，使不能辨認其牌號之故意，是此部分尚有調查之
    必要，本件若係因撞到致保險桿扭曲而遮擋到牌號，抗告
    人遲誤維修之情形，是否應負過失之責任，亦有研求之餘地
    ，本件取締照片所顯示保險桿遮擋到牌號之情形，是否係
    因為在車內拍外面的景物，或是近距離及低角度拍攝所造成
    ，亦非無疑。從而，抗告人提起抗告指摘原裁定不當，非無
    理由，故應由本院將原裁定撤銷，並發回原審法院另為適法
    之處理。
四、據上論斷，應依道路交通案件處理辦法第25條，刑事訴訟法
    第413條，裁定如主文。
中    華    民    國   100    年    5     月    20    日
            刑事第七庭    審判長法  官  林  榮  龍
                                法  官  王  義  閔
                                法  官  李  秋  娟
以上正本證明與原本無異。
不得再抗告。
                                書記官  詹  錫  朋
中    華    民    國   100    年    5     月    23    日